臺灣士林地方法院民事判決　　　　　　 100年度訴字第1118號
原　　　告　林罡宏
被　　　告　張兩全
上列當事人間請求損害賠償等事件，原告提起附帶民事訴訟，經
本院刑事庭裁定移送民事庭審理，本院於民國100 年11月24日言
詞辯論終結，判決如下：
    主      文
原告之訴及假執行之聲請均駁回。
訴訟費用由原告負擔。
    事實及理由
一、原告起訴主張：被告張兩全不滿原告林罡宏駕駛車號027-FA
    號營業大客車與被告之女張裔秀所駕駛車號3605-RF 號自用
    小客車發生擦撞後，拒不賠償車損費用，竟基於公然侮辱之
    犯意，於民國100 年1 月17日下午10時許，在新北市○里區
    ○○路○ 段68號三重客運八里站，以台語「幹你娘機掰，幹
    你娘老機掰」等言語（下稱系爭言詞）辱罵原告，致原告受
    有名譽上之損害，應負損害賠償責任。而原告高職畢業，曾
    任三重客運駕駛，目前為臨時工，每日收入約新臺幣（下同
    ）800 元，每月工作天數、收入均不穩定。為此，依侵權行
    為損害賠償法律關係，訴請被告給付云云，而聲明：(一)被告
    應給付原告100 萬元，及自起訴狀繕本送達翌日起至清償日
    止，按週年利率5 ％計算之利息。(二)願供擔保請准宣告假執
    行。
二、被告則以：被告罵人是人之常情，因為原告開公車撞到被告
    女兒，她是殘障人士，原告並未下車察看，逕自開車離去。
    被告去找原告理論時，確實罵了兩句髒話，本來也要打他，
    只是其他司機把他們拉開。被告確實承認有罵原告，本院刑
    事審理時，被告已給付2 萬元，豈料原告食髓知味，仍提起
    本件訴訟，而被告僅國小畢業，從事土木工程工作，名下的
    不動產都是墓地，並不值錢等語，資為抗辯，並聲明：原告
    之訴駁回。
三、查原告以被告因不滿原告駕駛車號027-FA號營業大客車與被
    告之女張裔秀所駕駛車號3605-RF 號自用小客車發生擦撞後
    ，拒不賠償車損費用，有於100 年1 月17日下午10時許，在
    新北市○里區○○路○ 段68號三重客運八里站，徒手毆打原
    告頭部致原告受有腦震盪及末梢眩暈等傷害，並恫稱：「如
    果你不賠沒關係，我會開砂石車把你撞死，你家在哪裡，我
    會去你家找你，你以後開這台公車出來時要小心一點，不要
    以為警察在就沒關係，我一樣會把你打死」及以系爭言詞辱
    罵原告之行為，涉有傷害、恐嚇、公然侮辱等罪嫌，向臺灣
    士林地方法院院檢察署對被告提出告訴，經該地方法院檢察
    署檢察官以100 年度偵字第3704號案件，就傷害、恐嚇部分
    為不起訴處分，另就妨害名譽部分經提起公訴後，由本院刑
    事庭100 年度審簡字第757 號判決「張兩全犯公然侮辱罪，
    處罰金新臺幣壹仟元，如易服勞役，以新臺幣壹仟元折算壹
    日。」。原告於刑事訴訟程序進行中提起附帶民事訴訟，經
    兩造於刑事案件審理時，合意由被告先償付2 萬元予原告，
    原告其餘請求仍由民事庭審理。而原告學歷為高級職業學校
    畢業，曾任職為三重客運公司之駕駛，99年度申報應納稅之
    所得總額為7 萬5,113 元，名下無不動產、車輛，目前為臨
    時工，每日收入約800 元，每月工作天數、收入均不穩定，
    被告則為國小畢業，從事土木工程工作，名下有房屋一戶及
    共有土地18筆、車輛三部，財產總額為695 萬9,881 元等情
    ，為兩造所不爭執，且有稅務電子閘門財產所得調件明細表
    （本院卷第28頁以下），在卷可稽，並經本院調取100 年度
    審簡字第757 號刑事卷宗、臺灣士林地方法院檢察署100 年
    度偵字第3704號偵查卷宗查核無誤，均堪信原告此部分之主
    張為真實。
四、茲原告主張依據侵權行為損害賠償法律關係，訴請被告給付
    ，被告則以前開情詞置辯。按「不法侵害他人之身體、健康
    、名譽、自由、信用、隱私、貞操，或不法侵害其他人格法
    益而情節重大者，被害人雖非財產上之損害，亦得請求賠償
    相當之金額。」民法第195 條第1 項前段定有明文。而恐嚇
    加害被害人之生命，使其心生畏懼，乃危害免於恐懼之自由
    ，被害人必因此受有精神上之痛苦，被害人自得請求給付非
    財產上之損害賠償。至慰藉金核給之標準固與財產上損害之
    計算不同，然非不可斟酌雙方身分資力與加害程度，及其他
    各種情形核定相當之數額（最高法院51年台上字第223 號判
    例意旨參照）。被告確有原告主張以系爭言詞在上開刑事判
    決認定之時地辱罵原告之行為，為被告所自認（本院卷第34
    頁背面）。依據民事訴訟法第280 條第1 項規定，應認原告
    主張為真正。而系爭言詞為粗鄙辱罵他人之用語，被告在公
    開場所以該言詞辱罵原告，要屬不法，且觀其手段及侵害之
    程度，固應認情節非輕，構成對於原告名譽之侵害，揆之首
    揭民法第195 條第1 項規定，原告雖得請求被告給付非財產
    上損害賠償。惟審酌兩造上開各自學歷、工作經歷、經濟狀
    況，及事發原因為原告肇事擦撞被告之女，與被告侵害行為
    之實際情況、原告所受痛苦之程度等一切情狀，認為被告應
    賠償之金額以2 萬元為適當。而被告業於刑事訴訟程序中給
    付同額金錢賠償原告，其此侵權行為損害賠償債務業因清償
    而消滅，原告對被告已無侵權行為損害賠償債權可資行使，
    所為請求自屬不能准許。
五、從而，原告主張依據侵權行為損害賠償之法律關係，請求被
    告給付，應認為無理由，當予駁回之。其訴既經駁回，所為
    假執行之聲請亦失所附麗，應併予駁回。至兩造其餘攻擊防
    禦方法，經本院悉予審酌後，認均無礙於本件之判斷，於茲
    不贅。
六、據上論結，原告之訴為無理由，依民事訴訟法第78條判決如
    主文。
中    華    民    國   100    年    12    月    9     日
                  民事第二庭  法  官  蕭錫証
以上正本證明與原本無異。
如對本判決上訴，應於判決送達後20日內向本院提出上訴狀，若
委任律師提起上訴者，應一併繳納上訴審裁判費，否則本院得不
命補正逕行駁回上訴。
中    華    民    國  100     年    12    月    13    日
                              書記官  何婉菁